【裁判字號】    96,訴,477
【裁判日期】    970130
【裁判案由】    偽造有價證券
【裁判全文】
臺灣雲林地方法院刑事判決               96年度訴字第477號
公  訴  人  臺灣雲林地方法院檢察署檢察官
被      告  甲○○
指定辯護人  施登煌律師
上列被告因偽造有價證券案件，經檢察官提起公訴（96年度偵字
第684 號），本院判決如下：
    主  文
甲○○意圖供行使之用，而偽造有價證券，處有期徒刑貳年。偽
造之本票貳紙（發票人均為「乙○○」、本票號碼分別TS168313
、TS168314、面額均為新臺幣拾萬元、發票日均為民國九十三
年十二月七日）均沒收之。
    事  實
一、甲○○前因肅清煙毒條例案件，經臺灣彰化地方法院判處有
    期徒刑3 年3 月確定，於民國92年4 月29日縮短刑期假釋出
    獄，所餘刑期交付保護管束，嗣經撤銷假釋而遭通緝。惟其
    通緝期間仍不知悔改，竟因缺錢花用，而基於偽造有價證券
    之犯意，於93年6 、7 月間某日，在不詳地點，未經其兄乙
    ○○同意，冒用「乙○○」之名義向江憲政借款新臺幣（下
    同）60萬元（利息先預扣實拿50餘萬元，而公訴人誤載為借
    款50餘萬元），同時以「乙○○」之名義簽發面額各30萬元
    之本票2 張（票號：TS168313、TS168314、發票日均為93年
    12 月7日），在上開本票發票人欄偽簽「乙○○」之署名並
    捺指印後，交予江憲政收執，以為借款之擔保而行使之，足
    生損害於乙○○。嗣於93年12月間，因江憲政未獲付款，向
    臺灣彰化地方法院聲請強制執行，始知上情。
二、案經臺灣雲林地方法院檢察署檢察官主動簽分偵查起訴。
    理  由
一、按被告以外之人於審判外之陳述雖不符刑事訴訟法第159 條
    之1 至之4 等4 條之規定，而經當事人於審判程序同意作為
    證據，法院審酌該言詞陳述或書面陳述作成時之情況，認為
    適當者，亦得為證據，刑事訴訟法第159 條之5 第1 項定有
    明文。查本案檢察官起訴認被告涉犯上開罪嫌所憑之被害人
    乙○○警詢筆錄、本票影本、本票裁定聲請狀、臺灣彰化地
    方法院民事裁定（本票准予強制執行）、被告甲○○之警詢
    筆錄、偵查筆錄及其於臺灣彰化地院審理筆錄等證據之證據
    能力不爭執，同意使用作為認定事實之依據；本院復審酌上
    開文書、陳述作成時，較無人情施壓或干擾之情形，以之作
    為證據亦屬適當，是上開文書、陳述均具有證據能力。
二、訊據被告就上揭犯罪事實均坦承不諱，核與被害人乙○○之
    指述情節相符，並有乙○○警詢筆錄、本票影本、本票裁定
    聲請狀、臺灣彰化地方法院民事裁定（本票准予強制執行）
    在卷可參，本件事證已臻明確，被告犯行堪以認定，應依法
    論科。
三、查刑法於94年2 月2 日修正公布，並於被告行為後之95年7
    月1 日施行。按行為後法律有變更者，適用行為時之法律，
    但行為後之法律有利於行為人者，適用最有利於行為人之法
    律，現行刑法第2 條第1 項定有明文。此條係規範行為後法
    律變更所生新舊法律比較適用之準據法，是刑法第2 條第1
    項本身雖經修正，但無比較新舊法適用之問題，應一律適用
    裁判時之現行刑法第2 條第1 項之規定，為「從舊從輕」之
    比較，最高法院95年第8 次刑事庭會議決議意旨可資參照。
    而被告行為時之刑法第33條第5 款規定：「罰金：1 元以上
    」，經修正為：「罰金：新臺幣1,000 元以上，以百元計算
    之」。又刑法施行法於95年6 月14日增訂公布第1 條之1 規
    定：「（第1 項）中華民國94年1 月7 日刑法修正施行後，
    刑法分則編所定罰金之貨幣單位為新臺幣。（第2 項）94年
    1 月7 日刑法修正時，刑法分則編未修正之條文定有罰金者
    ，自94年1 月7 日刑法修正施行後，就其所定數額提高為30
    倍。但72年6 月26日至94年1 月7 日新增或修正之條文，就
    其所定數額提高為3 倍」，而刑法第201 條第1 項之偽造有
    價證券罪之法定刑定有罰金刑，且均未於72年6 月26日至94
    年1 月7 日間修正，故應就其所定數額提高為30倍。是依修
    正後之規定與被告行為時之罰金罰鍰提高標準條例第1 條前
    段及行政院、司法院據以發布提高刑法有關罰金條文之罰金
    倍數10倍，並自72年8 月1 日施行之規定相較，其罰金刑之
    最高度固未變更，但最低度已由銀元10元即新臺幣30元（依
    現行法規所定貨幣單位折算新臺幣條例第2 條之規定，銀元
    以新臺幣元之3 倍折算之），修正為新臺幣1,000 元，並以
    百元計算之，有關科刑規範事項已有變更，經比較新舊法，
    修正前之刑法第33條第5 款規定較有利於被告。
四、又關於罰金刑貨幣單位由銀元修正為新臺幣之法律適用，依
    95年7 月1 日修正公布施行之刑法施行法第1 條之1 ，罰金
    刑貨幣單位雖有「銀元」、「新臺幣」之更異，惟適用結果
    之罰金額度則無二致，就罰金法定刑提高之「刑罰權規範內
    容」並無利或不利變更，自不生新舊法之比較問題，應適用
    具特別法及準據法之刑法施行法第1 條之1 規定。
五、核被告甲○○所為，係犯刑法第201 條第1 項之偽造有價證
    券罪。被告同時偽造2 張本票且侵害同一法益，為單純一罪
    。其偽造「乙○○」署名及捺印，為偽造有價證券之階段行
    為；行使偽造有價證券之低度行為應為偽造有價證券之高度
    行為所吸收，均不另論。又行使偽造有價證券以使人交付財
    物，如果所交付者即係該證券本身之價值，則其詐欺取財仍
    屬行使偽券之行為，不另成立詐欺罪名，最高法院25年上字
    第1814號判例可資參照。本件被告因玩期貨向他人借款缺錢
    使用，且當時又為通緝犯，一時失慮，擅自偽造其兄長乙○
    ○為發票人之本票2 紙，用以擔保借款，被告所偽造之本票
    面額僅60萬元，然係供擔保之用，並未再從告訴人處詐得其
    他款項而擴大告訴人的損害，且被告所借之款項已先行預扣
    利息，實拿50餘萬元，並已支付幾期利息，之後入監服刑尚
    無能力與江憲政和解，惟其因思慮未周致罹重典，所犯偽造
    有價證券罪為最輕本刑3 年以上有期徒刑之重罪，情輕法重
    ，在客觀上顯足以引起一般人的同情，雖科以法定最低刑度
    之刑，猶嫌過重，爰依修正後刑法第59條之規定酌減其刑（
    刑法第59條之規定，為法院就刑之裁量及酌減審認標準見解
    之明文化，非屬法律之變更，參見最高法院95年度第8 次刑
    事庭會議討論事項笫6 點）。爰審酌被告因向告訴人借款而
    為本件犯行，其僅國中畢業、智識程度不高、犯罪之動機、
    目的、手段、所偽造票據之金額為60萬元，尚未與被害人江
    憲政達成和解，及其犯後坦承犯行、尚知悔悟等一切情狀，
    量處如主文所示之刑，以資儆懲。偽造發票人為「乙○○」
    、本票號碼分別TS168313、TS168314、面額均為30萬元、發
    票日均為93年12月7 日之本票2 紙，為偽造之有價證券，應
    依刑法第205 條之規定，不問屬於犯人與否，併予宣告沒收
    之。另關於其上偽造「乙○○」之署名2 枚及捺印5 枚，因
    已附著於本票上併予沒收，故不另為沒收之諭知，公訴人認
    為應另依刑法第219 條之規定宣告沒收，殊有誤解，附此敘
    明。
六、應適用之法條：
  (一)刑事訴訟法第299 條第1 項前段。
  (二)刑法第2 條第1 項前段、第201 條第1 項、第59條、第205
    條，刑法施行法第1 條之1 第1 項、第2 項前段。
本案經檢察官董和平到庭執行職務。
中    華    民    國    97    年    1     月    30    日
                   刑事第四庭    審判長法  官  吳福森
                                       法  官  曾鴻文
                                       法  官  李淑惠
以上正本證明與原本無異。
如不服本判決，應於判決收受後10日內，向本院提出上訴狀（須
附繕本）。
                                       書記官  林佳慧
中    華    民    國    97    年    1     月    30    日
附錄論罪法條
中華民國刑法第201 條（有價證券之偽造變造與行使罪）
意圖供行使之用，而偽造、變造公債票、公司股票或其他有價證
券者，處3 年以上10年以下有期徒刑，得併科3 千元以下罰金。
行使偽造、變造之公債票、公司股票或其他有價證券，或意圖供
行使之用，而收集或交付於人者，處1 年以上7 年以下有期徒刑
，得併科3 千元以下罰金。


司法院資訊處製作；財團法人民間司法改革基金會備份。
